臺灣板橋地方法院刑事裁定　　　　　　94年度交聲字第59號
原處分機關　交通部公路總局臺北區監理所板橋監理站
異　議　人　甲○○
即受處分人
上列受處分人因違反道路交通管理處罰條例案件，對於交通部公
路總局臺北區監理所板橋監理站，於民國93年12月29日所為之板
監違字第裁41－C00000000 號處分，聲明異議，本院裁定如下：
    主  文
原處分撤銷。
    理  由
一、按汽車駕駛人，未領有駕駛執照駕車者，處新臺幣 6,000元
    以上12,000元以下罰鍰，並當場禁止其駕駛及扣留其車輛牌
    照，道路交通管理處罰條例第21條第1項第1款定有明文。次
    按逕行舉發者，應按已查明之資料填註車牌號碼、車輛種類
    、車主姓名或地址，並於通知單上方空白處加註逕行舉發之
    文字後，由舉發機關送達被通知人。又逕行舉發違反道路交
    通管理事件，經汽車所有人依通知單之應到案日期前到案，
    並告知違規駕駛人姓名、
    關應即另行通知違規駕駛人到案依法處理；逾應到案日期，
    處罰機關應依本條例第85條第 3項規定處罰該汽車所有人。
    又違反道路交通管理事件，行為人認為舉發之事實與違規情
    形相符者，得於接獲通知單後，親自或委託他人持該通知單
    ，不經裁決向指定之處所，逕依裁罰基準執行並繳納罰鍰結
    案。違反道路交通管理事件統一裁罰基準及處理細則（下稱
    處理細則）第 11 條第 1 項第3款、第 24 條、第 48 條第
     1 項分別定有明文。揆諸上開處理細則之規定，無非在使
    逕行舉發之違規人（受處分人）得以釐清責任歸屬及得知處
    罰標準在限期內能自動繳納罰款。是受處分人自應先受舉發
    違反道路交通管理事件通知單之通知，始能知悉應到案日期
    ，否則受處分人即無從知悉應到案之日期，如主管機關未經
    合法送達逕行裁決，其裁決程序即屬不適法，合先明敘。
二、原處分機關以：異議人即受處分人李諭臻於民國（下同）93
    年 5 月 3 日 16 時 44 分許，在臺北縣板橋市縣○○道與
    新站路口處，因未戴安全帽之違規（此部分違規未經異議）
    為警攔停舉發，嗣經原處分機關發覺異議人係未領有駕駛執
    照駕車，並函請原舉發機關另案於93年7 月19日以北縣警交
    字第C00000000 號通知單補告發，異議人未依通知期限到案
    ，爰依道路交通管理處罰條例第21條第1 項第1 款規定，裁
    處罰鍰新臺幣9,600 元。
三、異議意旨略以：異議人即受處分人李諭臻於93年 5 月 3 日
    ，乘坐由異議人女兒邱國娟所駕駛之WTR-343 號輕型機車，
    行經板橋火車站，因乘坐於後座之異議人未攜帶安全帽，經
    警攔停舉發，因邱國娟未帶證件，而該機車登記為異議人所
    有，故由異議人當場簽收未戴安全帽之舉發通知單，並於93
    年5 月中旬將此罰單繳銷完畢。然於93年11月24日更換行照
    時，監理機關告知邱國娟，異議人尚有無照駕駛之C0000000
    0 號罰單未繳，且該罰單係於93年7 月19日開立，然異議人
    從未收到該舉發通知單，況真正事實係邱國娟騎乘WTR ─34
    3 號輕型機車搭載異議人，並非由異議人所騎乘等語，為此
    提起本件異議，請求撤銷原處分。
四、經查：本件違規案件就未戴安全帽部分雖係攔停舉發，惟原
    舉發機關因攔停當時並未就無駕照駕駛部分當場填掣通知單
    予異議人簽收，原舉發機關自應另行將舉發通知單送達異議
    人。原舉發機關雖於93年7 月26日以掛號郵務送達方式向異
    議人之「台北縣土城市○○路354 巷2 號3 樓」車籍地址送
    達該舉發違規通知單，然因原舉發機關誤載異議人之車籍地
    址為「臺北縣土城市○○路314 巷2 號3 樓」，致郵務單位
    於93年7 月29日因「查無此巷」，而退回原舉發機關，原舉
    發機關並未再查明異議人之實際住居所再次送達，該舉發單
    通知聯正本尚存永放於原處分機關，此有舉發違規通知單、
    局94年3 月15日北縣警板交裁字第0940008213號函、原處分
    機關94年3 月24日北監板四字第0949102103號函各1 紙附卷
    可憑。足證本件舉發通知單並未合法送達異議人，則異議人
    爭執未能收受前揭舉發通知單，其異議為有理由。又異議人
    因未合收受舉發單，縱違規事實屬實，亦無法依舉發通知單
    所定期限，於93年8 月7 日前到案聽候裁決，原舉發機關並
    未依其實際住所送達，亦與行政程序法中有關送達之規定有
    違，是舉發通知單送達過程既有上開可議之處，並致異議人
    喪失於收受上開通知單後依期限到案聽候裁決，可依新臺幣
    6,000 元之最低額繳納罰鍰之利益，異議理由雖未聲明及此
    ，但原裁決處分卻裁罰新臺幣9,600 元之最高額，有欠妥之
    處，自應予撤銷。再者，雖依道路交通案件處理辦法第20
    條規定交通法庭認為聲明異議有理由或聲明異議雖無理由而
    原處分不當或違法者，應以裁定將原處分經聲明異議之部分
    撤銷，並自為裁定。然此係指受罰主體以及行為違規之整體
    事實（含舉發通知單是否踐行合法通知程序）已屬明確無瑕
    者。惟本件裁罰已有如上疵議，基於原處分所據基本事實之
    舉發通知單，異議人是否確已收悉之前提行政程序，已堪置
    慮，該行政程序非屬法院得命為補正事項，本件原舉發機關
    就原舉發通知單未為合法之送達，即遽予裁罰，難謂適當，
    致異議人有失公平處遇之虞，造成差別行政處遇，自有未洽
    。從而，原處分機關逕予裁決，程序上即不適法，原處分應
    予撤銷。本件應發回原處分機關，由原處分機關待重新送達
    後，再依法裁決。
據上論斷，依道路交通案件處理辦法第 20 條，裁定如主文。
中　　華　　民　　國　　94　　年　　4 　　月　　7 　　日
                          交通法庭    法  官  王  敏  慧
以上正本證明與原本無異。
如不服本裁定，應於裁定送達後5日內向本院提出抗告狀。
                                      書記官  陳  秀  慧
中　　華　　民　　國　　94　　年　　4 　　月　　7 　　日
